【裁判字號】    99,上訴,302
【裁判日期】    990323
【裁判案由】    偽造文書等
【裁判全文】
臺灣高等法院刑事判決                 99年度上訴字第302號
上  訴  人
即  被  告  甲○○
上列上訴人因偽造文書等案件，不服臺灣新竹地方法院98年度訴
字第290 號，中華民國98年12月16日第一審判決（起訴案號：臺
灣新竹地方法院檢察署97年度偵字第7302號），提起上訴，本院
判決如下：
    主  文
原判決關於詐欺取財、二罪暨定應執行刑部分均撤銷。
甲○○犯詐欺取財罪，累犯，處有期徒刑拾月，減為有期徒刑伍
月，如易科罰金，以新臺幣壹仟元折算壹日；又犯詐欺取財罪，
累犯，處有期徒刑壹年，減為有期徒刑陸月，如易科罰金，以新
臺幣壹仟元折算壹日。應執行有期徒刑拾壹月，如易科罰金，以
新臺幣壹仟元折算壹日。
    事  實
一、甲○○前因偽造文書案件，經臺灣臺北地方法院以93年度訴
    字第796號判決判處有期徒刑4 月，如易科罰金以銀元300元
    折算1日確定，並於民國（下同）94年6月20日易科罰金執行
    完畢。
二、甲○○竟不知悔改，明知自己無資力負擔行動電話資費，仍
    基於意圖為自己不法所有之犯意，先佯以高額獎金誘使不知
    情之乙○○、丙○○同意以渠等名義申辦行動電話後，分別
    於：(一)96年4月5日持前向乙○○取得之國民身分證及全民健
    康保險卡，前往臺北縣中和市○○路597 號（起訴書誤載為
    507 號）之全虹企業股份有限公司（下稱全虹公司）中和連
    城門市，向店員李雅惠逕表示其係乙○○本人，使不知情之
    李雅惠代為寫入乙○○相關資料於行動電話服務申請書上，
    由甲○○簽署乙○○之姓名後，向全虹公司申辦門號，使全
    虹公司誤信其為乙○○本人，且會依約繳付各期行動電話資
    費，而陷於錯誤後准予核發，並據以交付門號0000000000號
    之SIM 卡乙張及搭配資費方案之優惠手機乙支。(二)96年4月9
    日另持前向丙○○取得之國民身分證影本及機車駕照影本，
    前往臺北市○○區○○路456 號神腦國際公司（起訴書誤載
    為台北市中正區○○○路○ 段100號1樓之台灣大哥大公司）
    ，對任職於該處之不知情友人黃銘煌表示欲代理丙○○申辦
    臺灣大哥大股份有限公司（下稱臺灣大哥大）之行動電話門
    號。黃銘煌隨即向臺灣大哥大查詢後，得知甲○○因前曾欠
    繳電信費用，不僅自身無法申辦臺灣大哥大門號，亦不得為
    他人代理申辦門號，惟黃銘煌因礙於與甲○○係同學關係，
    且以電話向丙○○查詢後，丙○○亦表示同意由甲○○代為
    申辦，黃銘煌乃同意甲○○違背該規章辦理，由甲○○逕於
    臺灣大哥大行動通信網路業務服務申請書上填載丙○○之相
    關資料，且未表明甲○○係代理人，由黃銘煌向臺灣大哥大
    提出申請，使臺灣大哥大誤信其為丙○○本人，且會依約繳
    付各期行動電話資費，而陷於錯誤後准予核發，並據以交付
    門號0000000000號之SIM 卡乙張及搭配資費方案之優惠手機
    乙支。
三、案經丙○○訴由臺南市警察局第六分局報告及乙○○訴由臺
    灣臺南地方法院檢察署檢察官呈請臺灣高等法院檢察署檢察
    長令轉臺灣新竹地方法院檢察署檢察官偵查後起訴。
    理  由
壹、程序部分：
一、公訴人就被告詐欺部分之犯罪事實更正如下：(一)被告甲○○
    以乙○○名義，於96年4月5日，在臺北縣中和市○○路597
    號之全虹公司中和連城門市，申辦門號0000000000號行動電
    話，簽署乙○○之名於行動電話服務申請書上，使全虹公司
    陷於錯誤，而核發SIM 卡乙張予被告。(二)被告於96年4月9日
    持前向丙○○取得之國民身分證影本，前往臺北市○○區○○路456 號之神腦國際公司，且明知自己因積欠電話費而遭
    臺灣大哥大列為拒絕申辦門號之往來戶，本人無法辦理臺灣
    大哥大之門號，也無法代理他人辦理臺灣大哥大門號，竟與
    具有犯意聯絡之門市人員黃銘煌，共同基於詐欺取財之犯意
    聯絡，以丙○○名義申辦門號0000000000號行動電話，並傳
    真門號申請書予臺灣大哥大，使臺灣大哥大誤以為係丙○○
    本人辦理，而核准本件門號之申辦，並由黃銘煌當場交付SI
    M 卡乙張。
二、證據能力：
    被告於原審準備程序及審判程序中明確表示對本案卷內人證
    、物證之證據能力無意見（見原審98年10月26日準備程序筆
    錄、同年11月18日審判筆錄），且迄本院言詞辯論終結前，
    亦未就證據之證據能力聲明異議，又查無依法應排除其證據
    能力之情形，依刑事訴訟法第159條之5規定，該等人證、物
    證，均有證據能力，併予敘明。
貳、實體部分：
一、認定犯罪事實所憑證據及理由：
    訊據上訴人即被告固坦承有以告訴人乙○○、丙○○之名義
    分別向全虹公司及臺灣大哥大申辦門號0000000000、000000
    0000號等情，惟矢口否認有詐欺取財犯行，並辯稱：當初我
    有經過乙○○、丙○○同意才申請，他們也同意給我用，我
    沒有欺騙通訊公司，因通訊公司有照會乙○○、丙○○，他
    們也同意申請，且我也有繳費，但乙○○、丙○○自己停掉
    電話，所以才有未繳費的問題云云。
二、經查：
  (一)證人李雅惠於原審審理時結證稱：「（在全虹中和連城分店
    服務多久？）2 年多。（擔任職務？）店長。（任職期間？
    ）不太記得，96年初開始在全虹中和連城分店服務。（提示
    97偵652號卷第41、42頁，是否妳們公司的門號申請書？【
    提示並告以要旨】）對。（該申請書是否由妳申辦？）我不
    太記得，我昨天看電腦資料才知道是我是承辦人。（有無印
    象本件是否乙○○本人辦理，還是委託代理人辦理？）沒有
    印象。（提示97偵652 號卷第41、42頁，是否看得出是本人
    辦理還是代理人辦理？【提示並告以要旨】）如果以申請書
    觀之，是乙○○本人辦理。我在分店電腦查詢，無法顯示是
    本人辦理或代理人辦理。（分店如果受理本人辦理或委託他
    人辦理門號申請事宜，有何不同？請詳細說明。）如果是本
    人辦理，就是請本人填寫申請書，申請書由電腦輸入之後列
    印，再由本人在欄位上簽名。如果代理人代辦，就需要代辦
    授權書，並需要本人及代理人雙證件正本，這是96年4 月份
    就有的規定。代辦授權書有紙本，我們會請代理人帶回去給
    本人填寫，當場不能讓代理人申辦，要等代辦授權書填寫完
    畢，代理人回到我們店內，我們才會依照口述電腦輸入資料
    後列印申請書出來給代理人簽名。本人及代理人的雙證件影
    本、授權書資料我們都會留存，至於留存在全虹或是電信公
    司，我不清楚。（妳是否知道這些雙證件影本或授權書資料
    要送到哪裡？）一律都轉回去給全虹總公司」等語（見原審
    卷第197至199頁），據此堪認在全虹門市如係代理人代為申
    辦門號，則需有代辦授權書及本人及代理人之雙證件正本，
    且代辦授權書需由本人親自填寫，而本人及代理人之雙證件
    影本及授權書等資料全虹公司均會留存等情甚明，然經原審
    函詢全虹公司，經該公司回函稱：門號0000000000號係本人
    申辦，無委託書等語，有該公司98年11月24日全虹98字第98
    110013號函附卷可參（見原審第169之1頁），而證人李雅惠
    與被告互不相識，亦無夙怨，衡情當無甘冒偽證罪責而設詞
    誣陷被告之可能與必要，所言應屬真實可信，是本件門號00
    00000000號係被告逕以告訴人乙○○名義申辦，且未於申辦
    當時表明係以代理人身分為告訴人乙○○申辦門號等情，應
    可認定。
  (二)又證人黃銘煌於原審審理時亦結證稱：門號0000000000號係
    證人黃銘煌受理申辦，被告表示係受告訴人丙○○之託來申
    辦，如非本人親自申辦都要寫委託書，該門號之申請書上代
    理人欄位並未填寫，係因被告欠費或某種原因，不符合申辦
    臺灣大哥大門號資格，也不符合代理人之資格，所以被告才
    未在該申請書上載明其為代理人等語明確（見原審卷第192
    至193 頁），另經原審向臺灣大哥大函詢該門號是否附有委
    託書，經臺灣大哥大回函稱：該門號申請書在本公司系統紀
    錄與存檔資料並無代理人資料，僅有申請人資料等語，有該
    公司98年11月25日法大字098154777 號函在卷可參（見原審
    卷第182之1頁）。而證人黃銘煌為被告友人，且於原審作證
    時，經當庭告知可能因其陳述而受有刑事追訴或處罰，然證
    人黃銘煌已知自身恐涉犯詐欺罪嫌，惟仍明確證述如上，益
    徵被告明知自身無法申辦臺灣大哥大門號，亦不得為他人代
    理申辦門號，仍違背該規章，逕以告訴人丙○○之名義申辦
    該門號，且在申請書上均未表明被告係告訴人丙○○之代理
    人等情甚明。
  (三)被告雖辯稱：我有繳費，但乙○○、丙○○自己停掉電話，
    所以才有未繳費的問題云云，嗣另提出0000000000號行動電
    話96年5月5日、6月4日、7月10日繳款證明、及96年8月22日
    匯款4000元予丙○○之匯款收執為證，惟查：證人乙○○於
    原審審理時證稱：「‧‧‧0000000000號行動電話‧‧‧我
    把門號取消，又賠償違約金4,500 元，所以我在切結書要求
    賠償我違約金4,500元，還有我支付的電話費385元。‧‧‧
    被告給我獎金就是要給我付電話費，如果獎金低於話費，我
    就是虧錢，一開始被告是跟我們講每個月都有獎金，最少會
    有2 千元，所以我才會同意，但是後來第1、2個月的話費都
    低於獎金，也就是獎金還夠繳話費，但是第3 個月以後獎金
    就不夠繳電話費等語（見原審卷第119、122頁），基此對照
    上開被告提出之繳款證明，可資確認該第3個月即96年7月10
    日行動電話資費385 元，此應係證人乙○○在原審所表示伊
    代墊繳付後向被告追討之部分，則被告提出上開繳款證明以
    證明自己均有繳費云云，顯非可採。另被告於偵查中復坦承
    ：「2 支門號（即指00000000000、0000000000號 ）有經丙○○同意後由我使用，但因欠費問題發生爭執，之後我們有
    談和解，不料和解不成，丙○○便前往報案。（丙○○是否
    要求你們將門號停止使用？）對此並無印象，但欠費後自動
    遭斷話」等語（見偵字第652 號卷第13頁），而證人丙○○
    於原審亦表示伊還沒有因此收到任何獎金利益，也沒有繳納
    帳單費用等語（見原審卷第110 頁），則被告於上開行動電
    話初期應繳每月資費時即發生欠繳，顯見被告當時確無資力
    負擔上開行動電話資費。另衡諸以行動電話門號搭配特定資
    費之手機優惠專案，通常雙方乃訂立二年之定期契約，租用
    門號者需該段期間負擔一定資費，乃享有手機優惠折扣，而
    一旦違約或越提早解約，所需償付違約金亦越高，用以補足
    前開貼補手機優惠之費用，此觀上開門號0000000000之全虹
    通信行動電話服務申請書促銷專案說明欄、門號0000000000
    之台灣大哥大行動通信網路業務服務申請書背面申辦本優惠
    專案應遵守台灣大哥大服務契約，並同意履行下列事項欄內
    之說明即知（見原審卷第169-2、182頁），對照被告於原審
    審理時亦坦承：「‧‧‧申請出來的手機，也是自己在夜市
    擺攤賣掉，這只是我一種變相賺錢的方法」等語（見原審卷
    第211 頁），及證人乙○○於98年11月18日原審審理時仍表
    示：伊沒有拿到被告應照約定支付之違約金等語（見原審卷
    第119 頁），顯見被告除無資力負擔上開應持續繳付二年之
    行動電話資費外，復將上開搭配特定資費以優惠價格所取得
    之手機賣掉後，並無用以償付其全部應繳電話資費及其違約
    金。再參以臺灣大哥大於98年10月15日以法大字第09813365
    6 號函檢附之門號0000000000號行動電話96年5月至7月電信
    費帳單（見原審卷第18至22頁）除列載12元網外一般簡訊費
    外，均別無其他因網內、市外、他網等通聯所應繳之電信費
    金額，顯見被告在該段期間均無使用該門號向外撥打電話通
    聯，則被告既無使用上開門號之需求，以獲取一般通訊利益
    之情，何以仍以乙○○、丙○○名義申請多支行動電話？在
    在足證被告確在申辦上開行動電話之初，即有意圖為自己不
    法所有之犯意，目的在取得該門號及優惠手機後予以變賣牟
    利無訛。至被告雖另提出96年8 月22日匯款4000元予丙○○
    之匯款收執，惟此乃被告與丙○○、乙○○及其母黃冬香事
    後協議如何清償系爭電話費、違約金後，始匯寄部分款項即
    4000元予丙○○，業據證人黃冬香於原審證述明確（見原審
    卷第205頁），並有被告於96年8月11日所簽立之切結書附卷
    可稽（見偵字第652 號卷第16至17頁），此乃屬犯罪後態度
    問題，不影響前開詐欺取財罪之成立。又被告另聲請調閱門
    號0000000000號繳費情形，本院認被告、丙○○上開均已陳
    明有積欠該門號之電話費未繳，此部分事證已屬明確，核無
    再行調閱之必要，併此敘明。
  (四)此外，並有門號0000000000號行動電話服務申請書（見臺灣
    板橋地方法院檢察署97年度偵字第652 號卷第41頁）、門號
    0000000000號行動通信網路業務服務申請書（見臺南市警察
    局第六分局刑案偵查卷宗第6 頁）各乙份在卷可查。綜上事
    證及說明，堪認被告乃明知自己無資力負擔行動電話資費，
    仍佯以高額獎金誘使不知情之乙○○、丙○○同意以渠等名
    義申辦行動電話後，而持乙○○身分證明文件向全虹公司中
    和連城門市店員李雅惠，逕以係乙○○本人申辦門號，使全
    虹公司誤信其為乙○○本人，且會依約繳付各期行動電話資
    費，乃准予核發，交付門號0000000000號之SIM 卡乙張及搭
    配資費之優惠手機乙支。另持丙○○身分證明文件透過神腦
    國際公司員工黃銘煌，逕以其係丙○○本人申辦門號之名義
    ，向台灣大哥大提出申請，使台灣大哥大公司誤信其為丙○○本人，且會依約繳付各期行動電話資費，乃准予核發，交
    付門號0000000000號之SIM 卡乙張及交付搭配資費之優惠手
    機乙支，嗣再將該取得之優惠手機等變賣牟利。故其有意圖
    為自己不法所有，詐欺取財之犯行甚明。是本件犯罪事證明
    確，應予論罪科刑。
三、論罪：
  (一)核被告2 次所為，均係犯刑法第339條第1項之詐欺取財罪。
    被告先後2 次分別詐欺全虹公司、臺灣大哥大，犯意各別，
    行為互殊，且被害人有異，應予分論併罰。
  (二)證人黃銘煌乃囿於與被告係同學關係，且以電話向丙○○查
    詢後，丙○○亦表示同意被告代為申辦，證人黃銘煌始同意
    被告違背該規章辦理，雖有可議，惟仍難據此認定證人黃銘
    煌明知被告甲○○申辦之初，即因自己無資力負擔行動電話
    資費而不欲繳付之情，故對此詐欺取財部分，仍應認證人黃
    銘煌屬不知情之人。故被告利用不知情之證人李雅惠、黃銘
    煌代填或交付申請行動電話之行為，均係利用非正犯之他人
    犯罪，為間接正犯。
  (三)公訴人更正詐欺取財之標的為SIM 卡，且起訴書犯罪事實欄
    亦已述及被告詐騙上開門號之行為，惟依被告供稱申辦門號
    0000000000、0000000000號時，均有一併申辦手機，都有拿
    到SIM 卡及手機等語，核與證人李雅惠、黃銘煌證述之情節
    相符（見原審卷第195、200頁），並有系爭行動電話申請書
    上相關手機優惠方案之說明，此部分應係同一事實，本院自
    得併予審理。
  (四)被告前因偽造文書案件，經臺灣臺北地方法院以93年度訴字
    第796號判決判處有期徒刑4 月確定，並於94年6月20日易科
    罰金執行完畢等情，有本院被告前案紀錄表乙份在卷可參，
    其受有期徒刑之執行完畢，5 年以內再故意犯本件有期徒刑
    以上之上開2罪，均為累犯，均應依刑法第47條第1項之規定
    加重其刑。
四、原審以被告上開犯罪事證明確，均予論罪科刑，固非無見，
    惟查：(一)原判決理由欄對於何以認定被告主觀上有意圖不法
    所有之犯意，均未說明其所憑證據及理由，顯有理由不備之
    違法；(二)依卷內事證，僅得證明證人黃銘煌因囿於與被告係
    同學關係，且以電話向丙○○查詢後，丙○○亦表示同意被
    告代為申辦，證人黃銘煌始同意被告違背該規章辦理，此行
    為固屬可議，惟仍乏積極證據證明證人黃銘煌知情詐欺，進
    而與被告有犯意聯絡及行為分擔。故原判決逕認證人黃銘煌
    為本件共同正犯，亦嫌率斷。是被告上訴意旨仍執前詞否認
    犯罪，雖為無理由，惟原判決此部分既有上開可議，仍屬不
    可維持，自應由本院將原判決關於詐欺取財二罪暨定應執行
    刑部分均撤銷改判，爰審酌被告因貪圖小利，利用他人證件
    申辦門號及優惠手機，使全虹公司、臺灣大哥大陷於錯誤而
    同意被告申辦門號，被告進而轉賣手機等圖利，致生損害於
    全虹公司、臺灣大哥大，且事後否認犯行，空言狡辯，復未
    賠償被害人所受損害，態度欠佳，兼衡其犯罪動機、目的、
    手段、生活狀況及被害人所受損害金額等一切情狀，分別量
    處如主文第2項所示之刑。又被告2次之犯罪時間係在96年4
    月24日以前，所犯刑法第339條第1項詐欺取財罪雖屬中華民
    國九十六年罪犯減刑條例第3條第1項第15款所列限制減刑之
    罪，惟被告2次宣告刑均未逾有期徒刑1年6月，合於減刑條
    件，爰均依中華民國九十六年罪犯減刑條例第2條第1項第3
    款、第7條、第9條之規定於判決時同時諭知減其宣告刑期2
    分之1，併就減得之刑均諭知易科罰金之折算標準，再定其
    應執行之刑及易刑之折算標準。
五、不另為無罪諭知部分：
  (一)公訴意旨另略以：(1)被告冒用告訴人乙○○名義，於96年4
    月5日，在臺北縣中和市○○路597號之全虹公司中和連城門
    市，申辦門號0000000000號行動電話，擅自在屬於私文書之
    全虹通信行動電話服務申請書上，偽造乙○○署名2 枚，而
    偽造上開私文書，以表示係乙○○本人申請，致告訴人乙○○受有損害。(2)被告於96年4月9日持前向告訴人丙○○取得
    之國民身分證影本，前往臺北市○○區○○路456 號之遠傳
    公司門市，冒用告訴人丙○○名義，申辦門號0000000000號
    行動電話，並擅自在屬於私文書之服務申請書上偽造丙○○
    之署名2 枚，而偽造上開私文書，足生損害於告訴人丙○○
    ，因認被告此部分另涉犯刑法第216條、第210條行使偽造私
    文書罪嫌等語。
  (二)按犯罪事實應依證據認定之，無證據不得認定犯罪事實，刑
    事訴訟法第154 條定有明文。又事實之認定，應憑證據，如
    未能發現相當證據，或證據不足以證明，自不能以推測或擬
    制之方法，為裁判基礎（最高法院40年臺上字第86號判例參
    照）；而認定不利於被告之事實，須依積極證據，苟積極證
    據不足為不利於被告之事實認定時，即應為有利於被告之認
    定，更不必有何有利之證據（最高法院30年上字第816 號判
    例參照）；且認定犯罪事實，所憑之證據，無論直接或間接
    證據，其為訴訟上之證明，須於通常一般之人均不致有所懷
    疑，而得確信其為真實之程度者，始得據之為有罪之認定，
    倘其證明尚未達到此一程度，而有合理性懷疑之存在時，即
    無從為有罪之認定（最高法院76年臺上字第4986號判例參照
    ）。
  (三)訊據被告堅決否認有公訴人所指偽造文書之犯行，辯稱：係
    經告訴人乙○○、丙○○之同意而申辦門號0000000000、00
    00000000號行動電話，而告訴人乙○○、丙○○雖均堅稱渠
    等曾交付國民身分證影本予被告，係同意被告申辦其他門號
    ，因被告自稱係電信公司業務，可以拿到業績獎金，惟未曾
    同意被告申辦門號0000000000、0000000000號行動電話，然
    查：
    (1)證人黃銘煌於原審審理時證稱：門號0000000000號行動電
      話是證人黃銘煌辦理的，當時有問被告為何沒有告訴人丙○○的國民身分證正本，被告說是告訴人丙○○委託代辦
      的，當場有依被告填寫的資料打電話給告訴人丙○○，印
      象中是南部的電話，對方說他是丙○○，我有跟他核對基
      本資料，對方也說他確實要辦門號，所以有與本人確認過
      等語（見原審卷第191頁），再觀之門號0000000000 號行
      動電話申請書（見臺南市警察局第六分局刑案偵查卷宗第
      6 頁）上所載告訴人丙○○年籍、電話、戶籍地等資料，
      均與告訴人丙○○真實資料相符（見同卷第3 頁），且告
      訴人丙○○住家在臺南，是證人黃銘煌證稱依上開申請書
      所載之資料與告訴人丙○○聯絡確認有委託被告申辦門號
      等情，應非虛妄。
    (2)再者，告訴人丙○○於原審審理時亦坦承在接到台灣大哥
      大申辦門號0000000000行動電話之確認電話時，伊表示有
      去辦該門號等語（見原審卷第112 頁），此與一般人在得
      知其遭人冒用名義申請行動電話之反應迥異，已屬可疑。
      再經原審查詢門號0000000000號行動電話之帳單地址，96
      年5月至7月均寄送至臺南市○區○○路462巷3號2 樓即告
      訴人丙○○之戶籍地，亦有臺灣大哥大98年10月15日法大
      字第098133656 號書函檢附之基本資料查詢及前開帳單在
      卷可查（見原審卷第18至22頁），而告訴人丙○○確有收
      受前開帳單等情，此亦為告訴人丙○○所自承（見原審卷
      第115至116頁）。倘被告確未經告訴人丙○○同意即冒名
      申辦，何以帳單地址不另填自己之處所，而仍以告訴人丙○○戶籍地帳單地址，殊無任何迴避之舉。又告訴人丙○○既未曾同意被告申辦門號0000000000號行動電話，於96
      年5 月份接到該門號之電信費帳單時，理應亦隨即向臺灣
      大哥大表明遭盜辦門號之情事，要求立即停用該門號，惟
      告訴人丙○○不僅未向臺灣大哥大聲明係遭盜辦門號，反
      而去電要求被告要將該門號帳單繳清等情，告訴人丙○○
      上開各項舉動，顯均與常情有違，自難採憑告訴人丙○○
      之單一有瑕疵指述即認定被告係未經其同意而申辦門號00
      00000000號行動電話。再佐以證人黃冬香即告訴人乙○○
      之母於原審審理時證稱：帶告訴人丙○○去辦停話時，告
      訴人丙○○表示有2 支門號分別是臺灣大哥大及遠傳，都
      是被告未經其同意申辦的，於是證人黃冬香就去問電信業
      者，表示已經沒有錢可以繳電話費，電信業者就要證人黃
      冬香及告訴人丙○○去報案，拿三聯單過去就不用錢，後
      來就去告被告等語（見原審卷第205 頁），可知告訴人丙○○事後對被告提出偽造文書之告訴，可能係因無力負擔
      該門號電話費用之繳交所致，自不能據此推論被告係未經
      告訴人丙○○同意申辦上開門號而有偽造文書之罪嫌。
    (3)另依證人李雅惠於原審審理時乃證稱：由門號0000000000
      號行動電話申請書觀之，係告訴人乙○○自行申辦，申辦
      門號一律都要雙證件正本，如係代理人代為申辦，需有本
      人及代理人的雙證件正本、委託書，都要影印留存等語（
      見原審卷第198至199頁），而證人李雅惠與被告、告訴人
      乙○○均互不相識，僅係偶然經手代辦該門號，且經具結
      後證述，而願擔負偽證罪責，應無偏頗之虞，即可採信，
      是告訴人乙○○指述其未曾交付國民身分證、全民健康保
      險卡之正本予被告，供被告申辦上開門號云云，顯與事實
      不符。又佐以門號0000000000號行動電話申請書（見偵字
      第652 號卷第41頁）上所載告訴人乙○○年籍、電話、戶
      籍地等資料，均與告訴人乙○○真實資料相符，業據告訴
      人乙○○證述明確（見原審卷第119、122頁），且告訴人
      乙○○亦坦承其母有接到遠傳公司確認電話、及收到電信
      帳單，惟僅係叫被告自行繳納違約金及通話費等情（見原
      審卷第123 頁），顯見被告對申辦上開行動電話亦無任何
      迴避他人查知之舉，而告訴人乙○○在獲悉被告冒用其名
      義申請，其反應亦與一般人迥異，兼衡告訴人乙○○復自
      承其曾為業績獎金而同意被告申辦門號，亦難單憑告訴人
      乙○○上開有瑕疵之指述即認定被告係未經其同意而申辦
      門號0000000000號行動電話。再參酌告訴人乙○○另指述
      被告尚有未經其同意辦理2 支亞太電信的行動電話，之所
      以沒有提告是因為告訴人乙○○的母親表示已經處理好等
      語（見原審卷第130 頁），倘告訴人乙○○亦未授權被告
      辦理前開亞太電信門號，為何不與門號0000000000號行動
      電話一同提出告訴，反而係以是否繳清電信費用而為提告
      與否之區別，且告訴人乙○○亦自承門號0000000000號行
      動電話會去報案是因為被告一直說要處理，會去停機，但
      是都沒有停機，且第2次、第3次的業績獎金都沒有給，已
      無法負擔，所以才去提告等語（見原審卷第129 頁），益
      徵告訴人乙○○係因被告未與其結清門號0000000000號行
      動電話之電信費用後始提出偽造文書之告訴，則其指述之
      真實性，在別無其他具體事證可佐下，自難憑信。
    (4)至於切結書（見臺灣板橋地方法院檢察署97年度偵字第65
      2 號偵查卷宗第16至17頁）乙紙，其上係載明：因申請行
      動電話持有乙○○、丙○○影本，爾後如沒有經過乙○○
      、丙○○本人同意親自簽名，不得私自拿身分證影本去申
      請有價證券及行動電話以及其他任何有損個人名譽的事情
      等語，其餘僅係記載積欠之話費如何攤還，並無表明上開
      門號0000000000、0000000000號行動電話係未經告訴人乙○○、丙○○2 人同意申辦，而有偽造文書罪嫌等情，是
      不能以該切結書即認被告有公訴人所指偽造文書罪嫌。另
      被告雖於偵查中曾自承係以告訴人乙○○之前留存之國民
      身分證影本，未經告訴人乙○○之同意而申辦門號000000
      0000號行動電話云云，惟被告任意性之自白須與事實相符
      者，始得為證據，本件業經證人李雅惠證述被告申辦門號
      0000000000號行動電話係出示告訴人乙○○之國民身分證
      、全民健康保險卡正本等語明確，是被告前開自白顯與事
      實不相符，亦不得為不利於被告之認定。
  (四)綜上所述，公訴人所提出之各項證據，尚不足使本院得被告
    此部分有罪之確信。此外，本院復查無其他積極證據足資證
    明被告有行使偽造文書之犯行，本應即為被告此部分無罪之
    判決，惟按刑法上一行為而觸犯數罪名之想像競合犯存在之
    目的，在於避免對於同一不法要素予以過度評價，其所謂「
    同一行為」係指所實行者為完全或局部同一之行為而言。因
    此刑法修正刪除牽連犯之規定後，於修正前原認屬於方法目
    的或原因結果之不同犯罪，其間果有實行之行為完全或局部
    同一之情形，應得依想像競合犯論擬（最高法院97年台上字
    第3494號判決意旨參照），是被告被訴行使偽造私文書、詐
    欺取財罪若均成立，以該實行之二行為有局部同一之情形，
    本院認檢察官於原審當庭更正應依裁判上一罪之想像競合犯
    論擬（見原審卷第210 頁）為適當，爰均不另為無罪之諭知
    。
據上論斷，應依刑事訴訟法第369條第1項前段、第364條、第299
條第1項前段，刑法第339條第1項，第47條第1項、第41條第1 項
前段、第51條第5款，中華民國九十六年罪犯減刑條例第2條第1
項第3款、第7條、第9條，刑法施行法第1 條之1，判決如主文。
本案經檢察官張啟彬到庭執行職務。
中    華    民    國    99    年    3     月    23    日
                  刑事第八庭審判長法  官  張傳栗
                                  法  官  劉嶽承
                                  法  官  陳春秋
以上正本證明與原本無異。
檢察官如不服本判決，應於收受送達後十日內向本院提出上訴書
狀，其未敘述上訴之理由者並得於提起上訴後十日內向本院補提
理由書（均須按他造當事人之人數附繕本）。「切勿逕送上級法
院」。
被告不得上訴。
                                  書記官  李家敏
中    華    民    國    99    年    3     月    24    日
附錄本案論罪科刑法條全文：
刑法第339條第1項
意圖為自己或第三人不法之所有，以詐術使人將本人或第三人之
物交付者，處5年以下有期徒刑、拘役或科或併科1千元以下罰金
。

司法院資訊處製作；財團法人民間司法改革基金會備份。
